---
title: "Parcial II"
author: "Alejandro Salazar Mejía"
date: "23/8/2021"
output:
  pdf_document: default
  html_document: default
---

```{r}
library('MCMCpack')
library(hdrcde)
library(KernSmooth)
library(knitr)
library(readr)
library(plotrix)
library(HH)

source('funcionesAux.R')
```

Como se explicó en la sección 3.1, la métodología de elicitación consiste básicamente en elegir al menos dos puntos de diseño, y elicitar la distribución normal de la respuesta en dichos puntos. En esta sección se muestra dicho proceso.  

Se escogieron tres puntos de diseño: los modelos 2013, 2015 y 2017. Una vez obtenidos los intervalos en cada año y la frencuencia de la muestra hipotéticas en estos, se hace uso de la función estimaNormal, programada por el profesor Juan Carlos Correa Morales y presentada en el curso de estadística bayesiana en las diapositivas de la clase 10. Esta función nos permite encontrar una distribución normal que mejor ajuste sus probabilidades a las frecuencias relativas correspondientes a cada subintervalo por medio de un proceso de optimización.  

A continuación se muestra de manera gráfica el resultado de la elicitación del precio del auto en cada año-modelo, junto con la distribución normal ajustada y su tabla de parámetros estimados.

### 2013: 
```{r}
limites2013 <- c(25, 26, 27, 28, 29, 30)
frecus2013 <- c(20, 40, 80, 100, 100)
```
```{r}
(resu2013 <- optim(c(26,5),estimaNormal,method='L-BFGS-B',
             lower=c(25,0.01),upper=c(28,50),
             limites=limites2013 ,frecu=frecus2013))
param.opt2013<-resu2013$par
```
```{r}
histograma(frecus2013,limites2013, 
           main = "Distribución del precio \nen Millones de pesos del modelo 2013", 
           xlab = "Millones de pesos ($)", 
           ylab = "Densidad")
points(xx<-seq(min(limites2013)-1,max(limites2013)+2,length=100),
       dnorm(xx,mean=param.opt2013[1],sd=sqrt(param.opt2013[2])),type='l')
```
```{r}
kable(t(param.opt2013), 
      col.names = c("$\\mu_{2013}$", "$\\sigma^2_{2013}$"),
      caption = "Parámetros de la distribución en el año-modelo 2013")
```


### 2015:
```{r}
limites2015 <- c(30, 31, 32,33)
frecus2015 <- c(20, 50, 50)
```
```{r}
(resu2015 <- optim(c(30,5),estimaNormal,method='L-BFGS-B',
             lower=c(29,0.02),upper=c(32,50),
             limites=limites2015 ,frecu=frecus2015))
param.opt2015<-resu2015$par
```
```{r}
histograma(frecus2015,limites2015, 
           main = "Distribución del precio \nen Millones de pesos del modelo 2015", 
           xlab = "Millones de pesos ($)", 
           ylab = "Densidad")
points(xx<-seq(min(limites2015)-1,max(limites2015)+1.5,length=100),
       dnorm(xx,mean=param.opt2015[1],sd=sqrt(param.opt2015[2])),type='l')
```

```{r}
kable(t(param.opt2015), 
      col.names = c("$\\mu_{2015}$", "$\\sigma^2_{2015}$"),
      caption = "Parámetros de la distribución en el año-modelo 2015")
```


### 2017:
```{r}
limites2017 <- c(35, 36, 37, 38)
frecus2017 <- c(20, 30, 50)
```
```{r}
(resu2017 <- optim(c(36,5),estimaNormal,method='L-BFGS-B',
             lower=c(35,0.01),upper=c(38,50),
             limites=limites2017 ,frecu=frecus2017))
param.opt2017<-resu2017$par
```
```{r}
histograma(frecus2017,limites2017, 
           main = "Distribución del precio \nen Millones de pesos del modelo 2017", 
           xlab = "Millones de pesos ($)", 
           ylab = "Densidad")
points(xx<-seq(min(limites2017),max(limites2017)+1.5,length=100),
       dnorm(xx,mean=param.opt2017[1],sd=sqrt(param.opt2017[2])),type='l')
```

```{r}
kable(t(param.opt2017), 
      col.names = c("$\\mu_{2017}$", "$\\sigma^2_{2017}$"),
      caption = "Parámetros de la distribución en el año-modelo 2017")
```


Una vez obtenidas las tres normales, se simularon 20 datos de cada una (este número busca reflejar el conocimiento que tiene el experto sobre el tema el cual es alto). A dicha muestra se le ajustó un modelo de regresión lineal simple y se guardaron los valores de los tres parámetros de interés. Este proceso se repitió 1000 veces, lo que resulta en una muestra simulada de tamaño 1000 de $\beta_0$, $\beta_1$ y $\sigma^2$.  


### Apriori:
```{r}
betas0 <- c()
betas1 <- c()
sigmas2 <- c()

x <- rep(c(13,15,17), each= 20)

for (i in 1:1000) {
    y2013 <- rnorm(20, mean = param.opt2013[1], sd = param.opt2013[2])
    y2015 <- rnorm(20, mean = param.opt2015[1], sd = param.opt2015[2])
    y2017 <- rnorm(20, mean = param.opt2017[1], sd = param.opt2017[2])
    y <- c(y2013, y2015, y2017)
    modelo <- lm(y~x)
    
    betas0 <- c(betas0, modelo$coefficients[1])
    betas1 <- c(betas1, modelo$coefficients[2])
    sigmas2 <- c(sigmas2, (summary(modelo)$sigma)**2)
}

taus <- 1/sigmas2
```
```{r}
# Estimación de parás. de normal bivariada de Beta0 y Beta1
betas <- data.frame(betas0, betas1)
b0 <- colMeans(betas)
B0 <- solve(var(betas))

# Estimación de parás. de Gamma inversa por MM 
m <- mean(sigmas2)
v <- var(sigmas2)
alpha <- m^2/v+2
beta <- m*(m^2/v+1)
```

Se busca contruir una distribución apriori con la siguiente p.d.f:
$$\xi(\beta_0,\beta_1,\sigma^2) = \mathcal{N}(\beta_0,\beta_1) \times \mathcal{G.I(\sigma^2)}$$

Para esto, vamos a aproximar la distribución apriori del experto al modelo teórico anterior. Se estima entonces el vector de medias y la matriz de var-cov de $\mathcal{N}(\beta_0,\beta_1)$, y los parámetros de escala y forma para $\mathcal{G.I(\sigma^2)}$ usando el método de los momentos.  

A continuación se muestra de manera gráfica las distribuciones de $\beta_0,\beta_1,$ y $\sigma^2$, y su tabla de parámetros estimados necesarios para ajustar el modelo teórico.

```{r}
# Distribución Bivariada de beta0 y beta1
hdr.boxplot.2d(betas0, betas1, 
               main = expression("Distribución conjunta de "~beta[0]~y~beta[1]),
               xlab = expression(beta[0]),
               ylab = expression(beta[1]))
```
```{r}
est <- bkde2D(betas, bandwidth = c(0.5,0.5))
persp(est$fhat, 
      phi = 40, theta = 40, axes = F,
      main = expression("Distribución conjunta de "~beta[0]~y~beta[1]))
```


```{r}
hdrBeta0 <- hdr.den(betas0, xlab = expression(beta[0]), 
                    ylab = "Densidad",
                    main = expression("Distribución Marginal de "~beta[0]))
```

```{r}
hdrBeta1 <- hdr.den(betas1, xlab = expression(beta[1]), 
                    ylab = "Densidad",
                    main = expression("Distribución Marginal de "~beta[1]))
```

```{r}
kable(t(b0), 
      col.names = c("$\\mu_{\\beta_{0}}$", "$\\mu_{\\beta_{1}}$"),
      caption = "Vector de Medias")

rownames(B0) <- c("$\\beta_0$", "$\\beta_1$")

kable(B0, 
      col.names = c("$\\beta_0$", "$\\beta_1$"), 
      caption = "Matriz de var-cov")
```


```{r}
hdrSigma2 <- hdr.den(sigmas2, xlab = expression(sigma^2), 
                    ylab = "Densidad",
                    main = expression("Distribución de "~sigma^2))
```

```{r}
xxx <- seq(from = min(sigmas2), to = max(sigmas2), length.out = 1000)
hist(sigmas2, freq = F, ylim = c(0, 1.2),
     xlab = expression(sigma^2),
     ylab = "Densidad",
     main = expression("Distribución de "~sigma^2))
lines(xxx, invGamma(alpha, beta, xxx))
legend("topright",legend="Gamma Inversa",col=1,lwd=1)
```


```{r}
kable(t(c(alpha, beta)), 
      col.names = c("Forma", "Escala"),
      caption = "Parámetros de G.I")
```


### Datos Muestrales:
Obtenidos de:
https://carros.tucarro.com.co/  
https://carros.mercadolibre.com.co/  
https://www.olx.com.co/  

En particular se buscaron autos cuyo modelo concordaran con los puntos de diseño escogidos, de forma que, más adelante, podamos comparar la información del experto con la muestral.

```{r}
DatosCarros <- read_csv("DatosCarros.csv", col_names = c("modeloAuto", "precio"))
DatosCarros$modeloAuto <- as.numeric(sub("20","",as.character(DatosCarros$modeloAuto)))
attach(DatosCarros)
```

```{r}
# Table <- data.frame(round(matrix(c(summary(precio),sd(precio)),ncol=7),2))
# names(Table)=c(names(summary(precio)),"sd")
# win.graph(width = 10)
# layout(rbind(c(1,1),c(2,3)),heights=c(1,3))
# plot.new()
# addtable2plot(x="top",table=Table, xpad=1, ypad=1, bty='o',
#               display.rownames = F, hlines = TRUE, vlines = TRUE,
#               title = "Estadísticos de resumen")
# 
# den <- density(precio)
# hist(precio,breaks="FD",freq=F,xlim=c(min(den$x),max(den$x)),
#      main = paste("Histograma del precio en Millones de pesos"),
#      xlab="Millones de pesos ($)",col="white")
# lines(den,col=2,lwd=2)
# boxplot(precio,boxwex=0.4,xlab="Precio en Millones ($)",
#         col="white")
```

```{r}
kable(table(modeloAuto))
```


```{r}
plot(modeloAuto, precio,
     main="Gráfico de Dispersión",
     xlab="año-modelo del vehículo",ylab="Precio en millones ($)",cex=1.5,bty="n",
     font=3,font.main=4)
lines(loess.smooth(modeloAuto, precio,family="gaussian",span=0.8),
lty=1,lwd=2,col="red")
legend("topleft",legend="Curva de ajuste LOESS",col=2,lwd=2)
```

```{r}
modeloVero <- lm(precio~modeloAuto)
anovaModeloVero <- data.frame(anova(modeloVero))
anovaModeloVero[2,c(4,5)] <- c("", "")
kable(anovaModeloVero)
estimaciones <- rbind(summary(modeloVero)$coefficients,
                      sigma2=summary(modeloVero)$sigma**2)
rownames(estimaciones) <- c("$\\beta_0$","$\\beta_1$", "$\\sigma^2$")
kable(estimaciones)
```

```{r}
test <- shapiro.test(residuals(modeloVero))
qqnorm(residuals(modeloVero),cex=1.5,bty="n",font=3,font.main=3)
qqline(residuals(modeloVero),lty=1,lwd=2,col=2)
legend("topleft",legend=rbind(c("Statistic W","p.value"),
                              round(c(test$statistic,test$p.value),digits=4)),cex=0.8)
```

```{r}
# win.graph(width=8,height=6)
ci.plot(modeloVero,xlab="Año-modelo",ylab="Precio en millones($)",
        lty=c(2,1,3), cex=1.5,conf.level=.95)
```

### Datos Muestrales vs. Experto

#### 2013
```{r}
#win.graph()
par(mfrow = c(1,2))
datos2013 <- precio[modeloAuto == 13]
hist(datos2013, breaks = 22:32, freq = F,
     xlab = "Millones de pesos ($)", 
     ylab = "Densidad", main = NA)
box()
histograma(frecus2013,limites2013, 
           xlab = "Millones de pesos ($)", 
           ylab = "Densidad")
title("Datos precios vs. elicitación: 2013", line = -1, outer = T)
```

```{r}
xxx <- seq(22,36, length.out = 1000)
plot(xxx, dnorm(xxx, param.opt2013[1], param.opt2013[2]), type = "l", col = "blue",
     main = "Distribución del precio según experto y datos del modelo 2013",
     xlab = "precio del auto (millones de COP)",
     ylab = "Densidad")
points(xxx, dnorm(xxx, mean(datos2013), sd(datos2013)), type = "l", col = "red")
legend("topleft",legend=c("Experto", "Datos"),col=c("blue", "red"), lty = 1)
abline(v = param.opt2013[1], lty = 2, col = "grey")
abline(v = mean(datos2013), lty = 2, col = "grey")
```


#### 2015
```{r}
#win.graph()
par(mfrow = c(1,2))
datos2015 <- precio[modeloAuto == 15]
hist(datos2015, breaks = 30:40,freq = F,
     xlab = "Millones de pesos ($)", 
     ylab = "Densidad", main = NA)
box()
histograma(frecus2015,limites2015, 
           xlab = "Millones de pesos ($)", 
           ylab = "Densidad")
title("Datos precios vs. elicitación: 2015", line = -1, outer = T)
```

```{r}
xxx <- seq(29,42, length.out = 1000)
plot(xxx, dnorm(xxx, param.opt2015[1], param.opt2015[2]), type = "l", col = "blue",
     main = "Distribución del precio según experto y datos del modelo 2015",
     xlab = "precio del auto (millones de COP)",
     ylab = "Densidad")
points(xxx, dnorm(xxx, mean(datos2015), sd(datos2015)), type = "l", col = "red")
legend("topright",legend=c("Experto", "Datos"),col=c("blue", "red"), lty = 1)
abline(v = param.opt2015[1], lty = 2, col = "grey")
abline(v = mean(datos2015), lty = 2, col = "grey")
```


#### 2017
```{r}
#win.graph()
par(mfrow = c(1,2))
datos2017 <- precio[modeloAuto == 17]
hist(datos2017,freq = F, breaks = 37:45,
     xlab = "Millones de pesos ($)", 
     ylab = "Densidad", main = NA)
box()
histograma(frecus2017,limites2017, 
           xlab = "Millones de pesos ($)", 
           ylab = "Densidad")
title("Datos precios vs. elicitación: 2017", line = -1, outer = T)
```

```{r}
xxx <- seq(34,47, length.out = 1000)
plot(xxx, dnorm(xxx, param.opt2017[1], param.opt2017[2]), type = "l", col = "blue",
     main = "Distribución del precio según experto y datos del modelo 2017",
     xlab = "precio del auto (millones de COP)",
     ylab = "Densidad")
points(xxx, dnorm(xxx, mean(datos2017), sd(datos2017)), type = "l", col = "red")
legend("topright",legend=c("Experto", "Datos"),col=c("blue", "red"), lty = 1)
abline(v = param.opt2017[1], lty = 2, col = "grey")
abline(v = mean(datos2017), lty = 2, col = "grey")
```


### Posterior

```{r}
resPoste <- MCMCregress(precio ~ modeloAuto, 
                        b0 = b0, B0 = round(B0,3), 
                        sigma.mu = mean(sigmas2), sigma.var = var(sigmas2))
```
```{r}
suPoste <- summary(resPoste)
aux1 <- suPoste$statistics
rownames(aux1) <- c("$\\beta_0$","$\\beta_1$", "$\\sigma^2$")
kable(aux1, col.names = colnames(suPoste$statistics))
aux2 <- suPoste$quantiles
rownames(aux2) <- c("$\\beta_0$","$\\beta_1$", "$\\sigma^2$")
kable(aux2, col.names = colnames(suPoste$quantiles))
```
```{r}
win.graph()
plot(resPoste)
```

```{r}
cor(resPoste)
```


## Precio del modelo 2013

### Distribución del precio medio del modelo 2013

```{r}
preciosMedios2013 <- resPoste[,1] + resPoste[,2] * 13
```
```{r}
hdrPreciosMedios2013 <- hdr.den(preciosMedios2013, xlab = "Millones de COP", 
                    ylab = "Densidad",
                    main = expression("Distribución del precio medio del modelo 2013"))
```
```{r}
suM2013 <- summary(preciosMedios2013)
kable(suM2013$statistics, col.names = colnames(suM2013$statistics))
kable(suM2013$quantiles, col.names = colnames(suM2013$quantiles))
```


###  Distribución predictiva del precio del modelo 2013
```{r}
errores <- sapply(resPoste[,3], genera.error)
preciosPredic2013 <- preciosMedios2013 + errores
```
```{r}
hdrPreciosPredic2013 <- hdr.den(preciosPredic2013, xlab = "Millones de COP", 
                    ylab = "Densidad",
                    main = expression("Distribución predictiva del precio del modelo 2013"))
```

\newpage
```{r}
suP2013 <- summary(preciosPredic2013)
kable(suP2013$statistics, col.names = colnames(suP2013$statistics))
kable(suP2013$quantiles, col.names = colnames(suP2013$quantiles))
```

## Precio del modelo 2015

### Distribución del precio medio del modelo 2015

```{r}
preciosMedios2015 <- resPoste[,1] + resPoste[,2] * 15
```
```{r}
hdrPreciosMedios2015 <- hdr.den(preciosMedios2015, xlab = "Millones de COP", 
                    ylab = "Densidad",
                    main = expression("Distribución del precio medio del modelo 2015"))
```
```{r}
suM2015 <- summary(preciosMedios2015)
kable(suM2015$statistics, col.names = colnames(suM2015$statistics))
kable(suM2015$quantiles, col.names = colnames(suM2015$quantiles))
```


###  Distribución predictiva del precio del modelo 2015
```{r}
preciosPredic2015 <- preciosMedios2015 + errores
```
```{r}
hdrPreciosPredic2015 <- hdr.den(preciosPredic2015, xlab = "Millones de COP", 
                    ylab = "Densidad",
                    main = expression("Distribución predictiva del precio del modelo 2015"))
```
```{r}
suP2015 <- summary(preciosPredic2015)
kable(suP2015$statistics, col.names = colnames(suP2015$statistics))
kable(suP2015$quantiles, col.names = colnames(suP2015$quantiles))
```

## Precio del modelo 2017

### Distribución del precio medio del modelo 2017

```{r}
preciosMedios2017 <- resPoste[,1] + resPoste[,2] * 17
```
```{r}
hdrPreciosMedios2017 <- hdr.den(preciosMedios2017, xlab = "Millones de COP", 
                    ylab = "Densidad",
                    main = expression("Distribución del precio medio del modelo 2017"))
```
```{r}
suM2017 <- summary(preciosMedios2017)
kable(suM2017$statistics, col.names = colnames(suM2017$statistics))
kable(suM2017$quantiles, col.names = colnames(suM2017$quantiles))
```


###  Distribución predictiva del precio del modelo 2017
```{r}
preciosPredic2017 <- preciosMedios2017 + errores
```
```{r}
hdrPreciosPredic2017 <- hdr.den(preciosPredic2017, xlab = "Millones de COP", 
                    ylab = "Densidad",
                    main = expression("Distribución predictiva del precio del modelo 2017"))
```
```{r}
suP2017 <- summary(preciosPredic2017)
kable(suP2017$statistics, col.names = colnames(suP2017$statistics))
kable(suP2017$quantiles, col.names = colnames(suP2017$quantiles))
```
